臺灣臺南地方法院刑事裁定　　　　　　　　　　　　　八十九年度自字第四五三號
　　自　訴　人　乙○○
　　　　　　　　甲○○
　　被　　　告　丙○○
右列被告因侵占案件，經自訴人提起自訴，本院裁定如左：
    主  文
自訴駁回。
    理  由
一、自訴意旨略稱：被告丙○○與自訴人乙○○、甲○○三人於民國（下同）八十八
    年八月間合資開設「汎德傢俱文南店」（下稱汎德傢俱），由自訴人乙○○出名
    申請營利事業登記證，至於執行業務之事，則全權委託被告丙○○處理，但至八
    十九年一月，因為經濟不景氣，向台南市政府申請暫停歇業，嗣於八十九年八月
    因為承租之店面租期屆滿，必須返還房東，當時被告竟未經自訴人二人同意，私
    下將庫存家具（市價約新台幣五十八萬元左右）予以變賣，並將房屋退租之押租
    金新台幣（下同）十萬元均予以侵占，因認被告涉有刑法上侵占罪嫌云云。
二、按法院或受命法官於自訴案件第一次審判期日前訊問及調查結果，如認為案件有
    刑事訴訟法第二百五十二條至第二百五十四條之情形者，得以裁定駁回其自訴，
    同法第三百二十六條第三項定有明文。
三、按侵占罪之成立，以行為人意圖為自己或第三人不法之所有，而侵占自己持有他
    人之物者為構成要件，刑法第三百三十五條第一項定有明文。訊據被告丙○○坦
    承有變賣庫存家具，及代為收受押租金十萬元等情不諱，惟堅決否認有侵占犯行
    ，辯稱：因為公司經營虧損，必須先清償債務，且總計在公司結束時，尚積欠伊
    一百六十三萬九千四百三十六元，所以，伊必須在確定有盈餘時，才有可能將於
    金錢分配予自訴人，至於押租金退還之後，也是相同的道理，伊需先處理清理費
    及電費，有剩餘時，還需與其他帳目核算才能決定是否有剩餘，所以伊並不是要
    侵占等語。經查：（一）被告與自訴人合夥開設汎德傢俱行，期間一切人事及庶
    務，以及業務之執行，均授權由被告辦理，且於八十九年一月止，仍僱請會計林
    錦雲小姐負責帳目之清理，此亦為自訴人二人所不否認（參見本院九十年三月十
    四日訊問筆錄），迨於八十九年一月間，汎德傢俱行申請暫停歇業時，經由會計
    之清算結果，該傢俱行尚積欠被告一百六十三萬九千四百三十六元乙節，業據證
    人林錦雲於本院審理時證述明確在卷（參見本院九十年六月十三日訊問筆錄），
    且有聲明書一紙及帳本一份附卷足稽，是被告所辯該傢俱行因積欠債務，必須在
    清算時，先將所欠債務還清後，才能分配餘額乙節，尚非不可採信。（二）次按
    一般清算程序，均需收取債權、了結債務，才能進行分派盈餘或虧損，並進而確
    定剩餘財產之分派。查本件被告在變賣傢俱之後，先將部分款項償還汎德傢俱行
    所積欠伊之債務乙情，參酌前開說明，此本屬正常之清算程序，且並無意圖為自
    己不法之所有，是在欠缺主觀意圖之前提下，自不成立侵占罪。又自訴人所訴侵
    占押租金乙節，由於該清算程序在汎德傢俱行合夥人間既尚未終結，且自訴人復
    無提出其他證據證明被告有將押租金侵占為己之證據，則自不得僅因帳目一時未
    清，雙方對債務計算有爭執，即逕認被告有侵占意圖。本件純屬民事糾葛，應循
    民事途徑解決。綜上所述，經調查證據結果尚不足證明被告確有侵占之犯行，應
    認被告罪嫌不足，依照首揭說明，本件自訴應予駁回。
據上論斷，應依刑事訴訟法第三百二十六條第三項、第二百五十二條第十款，裁定如
主文。
中      華      民      國      九十一      年      四      月  二十九  日
                              臺灣臺南地方法院刑事第三庭
                                  法  官  謝家宜
右正本證明與原本無異
如不服本裁定應於送達後五日內向本院提出抗告狀
中      華      民      國      九十一      年      四      月  二十九  日
                                  書記官  宋凰菁
